---
title: "POLÍTICAS PÚBLICAS E O EXTRATIVISMO VEGETAL NO BRASIL"
author: "TRABALHO FINAL MQ -  ENIO SOUZA - 200002856"
date: "2022-10-04"
output: ioslides_presentation
---

```{r setup, include=FALSE}
knitr::opts_chunk$set(echo = FALSE)
```

## Resumo

A POLÍTICA DE GARANTIA DOS PREÇOS MÍNIMOS DOS PRODUTOS DA SOCIOBIODIVERSIDADE (PGPM-Bio) é uma iniciativa estatal que visa subsidiar o extrativista de produtos vegetais sempre que o preço dos produtos de sua coleta atingirem valores inferiores ao preço mínimo estipulado anualmente em portaria ministerial. A política tem por objetivo garantir renda mínima ao extrativista, de modo que este seja estimulado a continuar na atividade extrativa de modo sustentável e, assim, zelar pela preservação das espécies da sociobiodiversidade. Este artigo correlacionar a intervenção com o aumento da produção.

## Quadro 1 -- Evolução normativa

```{r include=FALSE}
library("readxl")
```

```{r}
evolução_normativa <- readxl::read_excel("evolução_normativa.xlsx")
```

```{r echo=FALSE, message=FALSE, warning=FALSE}
knitr::kable(head(evolução_normativa[, 1:3]), "simple")
```

Fonte: Diário Oficial da União

## Gráfico Valor da Intervenção

```{r}
dados_sub_ano_ano <- readxl::read_excel("dados_sub_ano_ano.xlsx")
```

```{r echo=FALSE, message=FALSE, warning=FALSE}
ggplot2::ggplot(dados_sub_ano_ano, ggplot2::aes(x=ano, y=valor_reais)) + 
  ggplot2::geom_col(colour = 'dark green', size = 1, fill = 'green')
```

## Gráfico Volume da intervenção

```{r}
ggplot2::ggplot(dados_sub_ano_ano, ggplot2::aes(x=ano, y=quantidade_kilos)) + 
  ggplot2::geom_col(colour = 'dark green', size = 1, fill = 'green')
```


## Dados da PEVS/IBGE - Produção extrativa de PFNM

Os principais produtos florestais não madeireiros (PFNM) constituem a pesquisa PEVS/IBGE obtida atraves do pacote Sidrar:

```{r echo=TRUE, message=FALSE, warning=FALSE}
dados_extrativismo <- sidrar::get_sidra(289, variable = "allxp", period = "all", geo = "Brazil",
geo.filter = NULL, classific = "all", category = "all", header = TRUE,
format = 4, digits = "default", api = NULL)

names(dados_extrativismo)[13] <- 'Tipo'
```

## Gráfico Volume e Valor da produção

```{r include=FALSE}
library("tidyr")
library("ggplot2")
```

```{r echo=FALSE, message=FALSE, warning=FALSE}
dplyr::slice(dados_extrativismo, c(3,4,5,6,7,9,10,11,12,17,22,26)) %>%
  ggplot() +
  geom_col(aes(x = Valor, y = reorder(Tipo, Valor)), colour = 'dark green', size = 1, fill = 'green')
```

## Método: Regressão entre Intervenção e Produção

```{r warning=FALSE, include=FALSE}
getwd()
```

```{r, warning=FALSE}
dados_prod_interv <- readxl::read_excel("dados_prod_interv.xlsx")
```

```{r, warning=FALSE}
politica_publica <- ggplot(dados_prod_interv, aes(x = Intervenção, y = Produção)) + 
                        geom_point() +
                        geom_smooth(method = "lm")
```

```{r message=FALSE, warning=FALSE}
plot(politica_publica)
```

## Correlação

Conforme gráfico anterior, estabeleceremos a correlação entre as variáveis, com o pacote corrplot

```{r echo=FALSE, warning=FALSE}
dados_prod_interv %>% dplyr::select_if(is.numeric) %>% cor() %>%
corrplot::corrplot(.,method="number",type="upper",diag=FALSE )
```

## continuação da correlação

Assim fica claro que com o passar dos anos tanto a produção quanto a intervenção aumentam, bem como a intervenção e a produção. A Intervenção ainda tem poucos anos para serem analisados (11) com o passar do tempo testes e regressoes mais robustas podem ser feitas.

## Modelo

Seguindo o modelo estabalecido, fazemos a regressão da produção em relação à intervenção.

```{r message=FALSE, warning=FALSE}
install.packages("stats")
```

```{r}
library("tidyr")
```

```{r}
Modelo <- dados_prod_interv %>% stats::lm(Produção ~ Intervenção, data = .)
```

```{r message=FALSE, warning=FALSE}
summary(Modelo)
```

## continuação 

A corrleação e o modelo indicam a possibilidade de haver relação entre a produção e a intervenção, ou seja, a intervenção ser importante para o aumento da produção em 1.148 mil unidades de volume (kg) com p-valor de 0,02. Todavia um R~2~ (34%) muito baixo pode indicar que outras variáveis deveriam estar no modelo para explciar melhor o crescimento da produção.

## Considerações Finais

Este trabalho realizou uma investigação entre intervenção e produção. Neste momento serão apresentadas algumas considerações sobre a política de subvenção, com foco nos objetivos e parâmetros necessários para melhoria do desempenho em relação a sua abrangência e o potencial que a política poderia abarcar. Observando os resultados das Tabelas 01 e 02, tem-se que o instrumento não chega a uma parcela significativa dos extrativistas, tal que contemple os clientes potenciais da política no país.

Tal fato revela a baixa relevância da PGPMBio em influenciar a oferta de produtos nativos e garantir complemento de renda a seus beneficiários, considerando todos aqueles que deveriam ser atendidos e os efeitos positivos que política produz para aqueles que conseguem acessá-la.

## continuação final

O estímulo à proteção ambiental também fica restrito a poucos produtores que recebem o incentivo. Sendo assim, dada a baixa abrangência, não é possível afirmar que esse instrumento alcance objetivos em níveis nacionais. Porém, se aproxima da eficácia quando a análise se restringe àqueles que acessam o instrumento, como já exposto. Portanto, a restrita abrangência do instrumento pode ser ressaltada como o maior entrave para o cumprimento pleno dos objetivos da política. A intervenção estatal no mercado de produtos da sociobiodiversidade, como um todo, apenas será eficaz se o instrumento utilizado chegar a maior parte dos seus beneficiários potenciais e forem colhidos dados de maneira sistemática de modo a possibilitar seu acompanhamento e o direcionamento dos recursos, na medida em que as cadeias produtivas demonstrem necessidade.
